【裁判字號】    99,交聲,117
【裁判日期】    990727
【裁判案由】    違反道路交通管理處罰條例聲明異議
【裁判全文】
臺灣桃園地方法院交通事件裁定         99年度交聲字第117號
原處分機關  交通部公路總局新竹區監理所中壢監理站
異  議  人
即受處分人  乙○○
上列異議人即受處分人因違反道路交通管理處罰條例案件，對於
原處分機關中華民國99年1 月7 日所為之處分（原處分案號：壢
監裁罰字第裁53-DB0000000號）聲明異議，本院裁定如下：
    主  文
原處分撤銷。
乙○○汽車駕駛人，轉彎不依標誌、標線號誌指示，處罰鍰新臺
幣壹仟捌佰元，並記違規點數壹點。
    理  由
一、原處分意旨略以：異議人即受處分人（下稱異議人）乙○○
    於民國98年2 月23日13時9 分許，騎乘車牌號碼M5P-168 號
    重型機車（系爭機車），行經中山路左轉元化路，因有違反
    禁止左轉標誌左轉之違規，為桃園縣政府警察局交通隊中壢
    分隊員警當場攔停，並填製桃警局交字第DB0000000 號舉發
    通知單予以舉發，嗣異議人未於應到案期限（98年3 月8 日
    ）至原處分機關聽候裁決，且未依規定期限繳納罰鍰或陳述
    意見，原處分機關乃於99年1 月7 日以異議人有「不依標誌
    、標線號誌指示」之違規，依照道路交通管理處罰條例第48
    條第1 項第2 款、違反道路交通管理事件統一裁罰基準及處
    理細則第41、43、44條之規定，裁處異議人罰鍰新臺幣（下
    同）1, 800元等語。
二、聲明異議意旨略以：異議人騎乘系爭機車沿著元化路行經元
    化路與中山路口時，有遇到紅燈，異議人有停下來，但有其
    他騎士與異議人騎乘同為白色的機車，那位騎士於燈號尚未
    轉變為紅燈時，即左轉，異議人認為員警將其誤認為那位騎
    士云云，爰依法聲明異議。
三、按汽車駕駛人轉彎時，不依標誌、標線、號誌指示，處600
    元以上1,800 元以下罰鍰，道路交通管理處罰條例第48條第
    1 項第2 款定有明文。又汽車駕駛人有同法第48條情形之一
    者，除依原條款處罰鍰外，並予記違規點數1 點，此亦為同
    法第63條第1 項第1 款所明定。
四、異議人固不否認騎乘系爭機車行經上揭路口，惟否認有不依
    標誌行駛之違規行為，經查，證人即本件舉發員警甲○○於
    本院調查時具結證稱：伊當時係站在火車站對面，元化地下
    道的上方，元化路直行就是會往下走到地下道，當時異議人
    是從哪邊走過來伊不清楚，但當時異議人是從中山路直接左
    轉元化路，因為異議人轉彎後並非走地下道，而是走平面道
    路往火車站方向行駛，伊就站在該路的尾端，所以伊就攔停
    異議人，異議人左轉的路口，有標誌、標線指示，機車不得
    直接左轉等語，至異議人辯稱係另外一位騎士違規，應該係
    員警看錯人云云，員警甲○○亦證稱：伊沒有印象有另外一
    位騎士，伊的視力很好，且當時是白天，該處係路口，不可
    能兩個方向都可以直行等語明確，並當庭繪製異議人違規之
    現場圖1 紙，核與證人甲○○所證述異議人違規之位置相符
    。然證人甲○○對於本件舉發經過及如何攔停異議人等情，
    既已提出說明，且本身又屬執行公務警員，原受有行政懲處
    責任之監督，嗣到庭具結作證，更以刑事責任擔保證詞之真
    實性，復與異議人不相識，亦無嫌隙瓜葛，實無設詞攀誣或
    構陷異議人之必要，因認其舉發應無誤認之虞且證言係較異
    議人之辯解為可採。是以，本件異議人確有不依標誌、標線
    行駛之違規行為，堪以認定。從而，本件舉發亦難謂有何不
    當，異議人上開辯稱，自非可採。
五、綜上所述，異議人確有於前揭時、地未依標線、標線指示行
    車之違規事實，要屬明確，洵堪認定。從而，原處分機關依
    前揭道路交通管理處罰條例第48條第1 項第2 款、違反道路
    交通管理事件統一裁罰基準及處理細則第43條、第44條、第
    67條暨違反道路交通管理事件統一裁罰標準表之規定，裁處
    異議人罰鍰1,800 元，核無違誤。惟按汽車駕駛人，違反同
    條例第48條規定者，除依原條款處罰鍰外，並應予以記違規
    點數1 點，道路交通管理處罰條例第63條第1 項第1 款定有
    明文；是原處分機關既認定本件異議人係違反同條例第48條
    第1 項第2 款之規定，則除處上開罰鍰外，自應併予記違規
    點數1 點，惟原裁決處分漏未處罰，於法自有未合，且上開
    記點之處罰，係屬強制規定，無從減免。是本件異議人之異
    議雖無理由，惟原處分既有上開瑕疵，仍屬無可維持，自應
    由本院將原處分撤銷，並仍以異議人有違反道路交通管理處
    罰條例第48條第1 項第2 款之行為，應依同條例第63條第1
    項第1 款及違反道路交通管理事件統一裁罰基準及處理細則
    所訂之違反道路交通管理事件統一裁罰基準表等規定，裁處
    異議人如主文第2 項所示之罰鍰，並記違規點數1 點，以資
    適法。
六、據上論斷，應依道路交通管理處罰條例第87條第2 項、道路
    交通案件處理辦法第19條，裁定如主文。
中    華    民    國    99    年    7     月    27    日
                   臺灣桃園地方法院交通法庭
                              法  官  柯姿佐
以上正本證明與原本無異。
如不服本裁定，應於裁定送達後5 日內向本院提出抗告狀。
                              書記官  林舒涵
中    華    民    國    99    年    7     月    28    日

司法院資訊處製作；財團法人民間司法改革基金會備份。
